【裁判字號】    91,上訴,3219
【裁判日期】    920103
【裁判案由】    偽證
【裁判全文】
臺灣高等法院刑事判決                          九十一年度上訴字第三二一九號
    上  訴  人
    即  被  告  甲○○  男五十.
    選任辯護人  羅水明  律師
右上訴人因偽證案件，不服臺灣士林地方法院九十一年度訴緝字第二五號，中華民國
九十一年八月三十日第一審判決（起訴案號：臺灣士林地方法院檢察署八十二年度偵
字第三二九三號）提起上訴，本院判決如左：
    主  文
原判決撤銷。
甲○○證人，於執行審判職務之公署審判時，於案情有重要關係之事項，供前具結，
而為虛偽陳述，處有期徒刑柒月。
    事  實
一、甲○○於民國八十年一月五日，在台北市○○區○○街三八巷二二號江萬本住處
    中，所收受江萬本交付之以其妻乙○○、發票日為八十年一月五日，票號一二Ｏ
    五五一號、到期日為八十年一月十五日，面額新台幣三百萬元之本票一紙（下稱
    系爭本票，該本票嗣由甲○○轉交江文秀），該系爭本票之簽發時，江萬本之妻
    乙○○並未將印章親交江萬本蓋用在系爭本票發票人欄，而係江萬本未經乙○○
    之同意擅取乙○○之印章自行蓋用，竟於八十年七月二十二日，在原審內湖簡易
    庭八十年度湖簡字二十一號乙○○與江文秀間確認前揭本票債權不存在之民事訴
    訟審判時，對於案情有重要關係之事實，以證人身分到庭供前具結證述：「當時
    乙○○在場，係江萬本簽發本票（指系爭本票）後，再由乙○○拿印章給江萬本
    親自蓋印」等語，復於八十一年一月十六日，在原審前開乙○○與江文秀間確認
    系爭本票債權不存在之八十年度簡上字第九十五號民事訴訟第二審審判時，以證
    人身分到庭供前具結證述：「當時乙○○、江萬本夫妻均在場，另有蘇長興（因
    偽證罪經本院判處有期徒刑六月確定）、施南成亦在場（業因偽證案件，經本院
    於八十三年八月四日判處有期徒刑五月，上訴於最高法院，駁回確定）在場」云
    云，對於案情有重要關係之事實為虛偽陳述，致原審前開乙○○與江文秀間確認
    系爭本票債權不存在之民事訴訟第二審審判時，因而採信其上開證詞而為乙○○
    敗訴之判決。
二、案經乙○○訴由台灣士林地方法院檢察署檢察官偵查起訴，甲○○逃匿，經原審
    法院於八十二年十一月三十日通緝，甲○○於九十一年五月三十日自動到案。
    理  由
一、訊據上訴人即被告甲○○固坦承曾至法庭作證發言，惟否認有何偽證之犯行，辯
    稱：八十年一月五日，伊確在江萬本家看見乙○○，有看到乙○○拿印章給江萬
    本在系爭本票蓋印云云。惟查：
    (一)右揭事實，業據告訴人乙○○指訴綦詳，且有被告之證人結文二紙附原審八十
      年度湖簡字第二一號卷第六十四頁、原審八十年度簡上字第九十五號卷第四十
      七頁，並經本院調卷查明屬實，有影本二紙附卷可憑。而乙○○與江萬本夫妻
      感情不睦，乙○○於七十九年十二月底即離家出走之事實，業據證人黃梅夏結
      證稱：八十年一月五日乙○○與我一起在台北市○○路百星理髮廳上班，她晚
      上睡店內椅子等語，及證人陳玉女到庭結證稱：八十年一月五日乙○○是在百
      星理髮廳上班，因是元旦假期生意比較好，記得很清楚等語，另一證人即江萬
      本、乙○○之女江靜雯到庭證稱：因我父親時常打我母親，我母親自七十九年
      底離家出走到八十年一月五日都沒有回家等語（以上均見偵查卷第二十四至二
      十六頁），互核相符，而江靜雯係江萬本、乙○○之女，其證詞當不致攀誣江
      萬本而偏袒乙○○。
    (二)被告甲○○於本案偵查中供稱乙○○曾拿印章交江萬本用印云云（見偵查卷第
      一四０頁反面），然甲○○於上開民事訴訟審理時竟另證述係江萬本簽發本票
      後再由乙○○親自蓋印等情（見原審八十年度湖簡字第二十一號民事卷宗第六
      十二頁反面），前後所供並不一，參以同案之被告蘇長興、施南成二人均因本
      件偽證罪，經判處有期徒刑確定，有渠二人之判決書在卷可稽，足證被告供述
      顯不足採。
    (三)何況江萬本於前揭民事訴訟中供稱：我簽本票時乙○○未在場，她本來不同意
      我向銀行貸款，說如我有辦法則自己去向外面借款，乙○○之印章是我自己蓋
      的，是家中常用之印章等語（見原審八十年度湖簡字第二十一號民事卷宗第五
      十八頁）。益足徵前揭本票確係江萬本擅自拿取乙○○印章使用，乙○○並未
      在場，亦未交印章給江萬本蓋用於本票上，則被告於前揭民事訴訟審理中先後
      二次竟就此於案情有重要關係之事項虛偽供述：「當時乙○○在場，係江萬本
      簽發本票（指系爭本票）後，再由乙○○拿印章給江萬本親自蓋印」、「當時
      乙○○、江萬本夫妻均在場，另有蘇長興、施南成亦在場在場」云云，自應負
      偽證罪責。
    綜上所述，被告所辯，為卸責之詞，不足採信，其犯行堪予認定。
二、核被告所為，係犯刑法第一百六十八條之罪。被告於原審內湖簡易庭八十年度湖
    簡字第二十一號民事事件審理中為偽證之部分，雖未據起訴，惟此部分與其被訴
    於原審八十年度簡上字第九十五號民事訴訟審理中所為偽證部分間，為實質上之
    一罪關係，本院自應併予審理。
三、原審以被告罪證明確予以論罪科刑，固非無見，惟按偽證罪為侵害國家法益之犯
    罪，其虛偽陳述之內容單複，具結次數之多寡，或審級為一審或兼及二審，其罪
    數應以訴訟之件數為準（最高法院七十二年台上字第三三一一號判例意旨參照）
    ，被告於同一訴訟案件之一、二審為偽證，依上說明，仍為一罪，原審認為係連
    續犯，尚有未合。被告上訴否認犯行，固無理由，惟原判決既有可議之處，自應
    由本院將原判決撤銷改判。爰審酌被告之品行，犯罪之動機、目的、手段，所生
    危害，及犯後態度等一切情狀，量處有期徒刑七月。
據上論斷，應依刑事訴訟法第三百六十九條第一項前段、第三百六十四條、第二百九
十九條第一項前段，刑法第一百六十八條，判決如主文。
本案經檢察官呂光華到庭執行職務。
中      華      民      國    九十二    年      一      月      三      日
                      臺灣高等法院刑事第二十四庭
                                  審判長法  官  陳  貽  男
                                        法  官  王  炳  梁
                                        法  官  李  世  貴
右正本證明與原本無異。
如不服本判決應於收受送達後十日內向本院提出上訴書狀，其未敘述上訴之理由者並
得於提起上訴後十日內向本院補提理由書（均須按他造當事人之人數附繕本）。
                                        書記官  魏  汝  萍
中      華      民      國    九十二    年      一      月      三      日
附錄    本判決論罪科刑法條：
刑法第一百六十八條：
  於執行審判職務之公署審判時，或於檢察官偵查時，證人、鑑定人、通譯於案情有
  重要關係之事項，供前或供後具結，而為虛偽陳述者，處七年以下有期徒刑。


司法院資訊處製作；財團法人民間司法改革基金會備份。
